【裁判字號】    97,交聲,6
【裁判日期】    970319
【裁判案由】    違反道路交通管理處罰條例聲明異議
【裁判全文】
臺灣苗栗地方法院交通事件裁定           97年度交聲字第6號
原處分機關   交通部公路總局新竹區監理所苗栗監理站
異  議  人
即受處分人  丙○○
上列異議人即受處分人因違反道路交通管理處罰條例案件，對於
交通部公路總局新竹區監理所苗栗監理站於中華民國96年12月14
日所為之竹監苗字第裁54－E00000000 號處分（原舉發通知單案
號：竹市警交字第E00000000 號）聲明異議，本院裁定如下：
    主  文
原處分撤銷。
丙○○不罰。
    理  由
一、按交通法庭認為聲明異議有理由者，應以裁定將原處分經聲
    明異議部分撤銷，並自為裁定，道路交通案件處理辦法第20
    條前段定有明文。又法院受理有關交通事件，準用刑事訴訟
    法之規定，復為道路交通管理處罰條例第89條前段所明定。
    是以，刑事訴訟上之規則及原理，於法院審理違反道路交通
    管理處罰條例案件時，自有其適用。再按，犯罪事實應依證
    據認定之，無證據不得認定犯罪事實，刑事訴訟法第154 條
    第2 項定有明文。則此項無罪推定之原則，於交通案件自應
    予以準用。又按，認定犯罪事實所憑之證據，雖不以直接證
    據為限，間接證據亦包括在內，然而無論直接或間接證據，
    其為訴訟上之證明，須於通常一般之人均不致有所懷疑，而
    得確信其為真實之程度者，始得據為有罪之認定，倘其證明
    尚未達到此一程度，而有合理之懷疑存在以致事實審法院無
    從取得有罪之確信時，即應由法院為諭知被告無罪之判決（
    最高法院76年台上字第4986號刑事判例意旨參照）；認定不
    利於被告之事實，須依積極證據，苟積極證據不足為不利於
    被告事實之認定時，即應為有利於被告之認定，更不必有何
    有利之證據（最高法院30年上字第816 號判例意旨參照）。
    復按交通違規之舉發可分為「當場舉發」及「逕行舉發」。
    就「逕行舉發」之交通違規事件，因受處分人無當場向員警
    辯駁、陳述意見之機會，故現行法制就其條件多所設限，此
    觀道路交通管理處罰條例第7 條之2 之規定自明。至「當場
    舉發」之交通違規事件，雖慮及現實技術可行性之困難，而
    未硬性要求舉發員警不分違規情節，一律必須預留證據，俾
    便事後提出以供法院審查，然倘依舉發當時之情狀，並無不
    能或難於採證之情形者，則舉發員警自仍應衡酌當時情況，
    予以適當之舉證，以昭人民信服，合先敘明。
二、原處分機關略以：異議人即受處分人丙○○（原名徐偉迪，
    於民國96年11月22日改名）於96年11月7 日23時10分許，駕
    駛乙○○所有，車號8985-RU 號自小客車，行經新竹縣北大
    路230 號對面處，為新竹市第一分局北門派出所警員甲○○
    、丁○○執行擴大臨檢勤務時，予以攔檢盤查，因異議人未
    帶行照、駕照，警方遂要求異議人提供身分證統一編號俾供
    查詢，異議人告以身分證統一編號為Ｚ000000000號，員警依
    此身分證統一編號查詢後，發覺異議人之駕駛執照自96年10
    月13日起吊扣至96年11月15日止，異議人並經執勤員警當場
    開立舉發違反道路交通管理事件通知單。原處分機關遂依道
    路交通管理處罰條例第21條第1 項第5 款，以竹監苗字第裁
    54 －E00000000號裁決書，裁處異議人罰鍰新臺幣（下同）
    9,000 元，並吊銷其駕駛執照，1年內禁考等情。
三、異議意旨略以：96年11月7日23時10分，異議人人在苗栗，
    且因隔日尚需上班，當時業已就寢，並無於案發當時駕車逗
    留於新竹縣，異議人係於96年11月16日前往監理所領取駕照
    時，始由監理所人員告知，尚有96年11月7 日違規紅單1張
    未結。且承辦員警曾3 次聯絡不上車主乙○○，僅由乙○○
    父親轉述謂異議人為乙○○之男友，即認定案發當時為警臨
    檢盤查之人，即為異議人，而認異議人有違規之事實，為此
    對原處分不服，而聲明異議等語。
四、經查：
（一）異議人雖經本院傳喚不到，惟曾於向原處分機關填寫違反
      道路交通管理事件陳述單時，提出本人照片1 張，有該陳
      述單及照片1 張在卷可稽；又本院並向苗栗縣苗栗市戶政
      事務所調取異議人換證申請書、戶籍資料，其上顯示經黏
      貼之異議人本人照片等情，有該所97年2 月29日苗市戶字
      第0970000463 號函暨所附資料各1 份附卷足憑。
（二）依證人即在場舉發之警員甲○○於本院調查時具結證述：
      當天於案發地點有取締異議人違規，異議人當時開車行經
      路檢地點，伊當時將異議人欄停，請異議人出示行照、駕
      照，但異議人表示沒有帶，因此由異議人口述身分證統一
      編號，再以身分證統一編號向所內查詢，結果查詢出來是
      異議人駕照被吊銷，惟因當時路檢點不是很亮，沒有看清
      楚駕駛人之特徵，也不能確定申請書上之大頭照是否為異
      議人本人，且因當時在執勤，沒有調口卡來看，事後又因
      查證是由交通組來做，所以也不知查證之情形等語（見本
      院97年2 月14日訊問筆錄第1 頁至第3 頁）。又依證人即
      現場執行臨檢之警員丁○○於本院調查時具結證稱：違規
      人說沒有帶證件，伊就請違規人報身分證統一編號，然後
      叫基地台查詢，當時違規人沒有下車，但伊有靠近，並與
      違規人面對面，也有與違規人交談，惟因當時係晚上，也
      看不怎麼清楚，當天查獲時，係依違規人口述之資料，查
      出違規人是被調扣駕照，即請甲○○依法告發，並且，因
      每天遇見的人太多，故無法確定法院所提示之相片是否即
      為異議人之相片等語（見本院97年3 月13日訊問筆錄第2
      頁至第4 頁）。上開舉發異議人之2 位證人均無法指認異
      議人之特徵，對異議人亦無印象，在本院提示照片時，亦
      無法明確指認異議人是否即為當場臨檢查獲之違規行為人
      。職是，本件尚難遽認該違規駕駛車輛之人，即為異議人
      本人。再者，員警當場舉發駕駛違規行為人後，查證其身
      份並予以當場舉發乃其職責且非難事，惟本件員警臨檢受
      臨檢人時，除詢問身分證統一編號外，並未就受臨檢人之
      身分作更進一步之查證，於此情況之下，異議人即丙○○
      之身分證統一編號遭他人冒用之情形，並非不可能之事；
      且車主乙○○於本院審理時，屢均傳喚不到，故亦未能證
      明當天是否將車輛借由何人駕駛。此外，復查無其他證據
      足以證明異議人有前述違規行為，並使本院達到確信。是
      以，雖本件異議人未能提出確切之不在場證明，然依上揭
      判例及罪證有疑利於異議人之原則，即應為有利異議人之
      認定。故本件異議為有理由，自應由本院將原處分撤銷，
      改諭知異議人不罰。
五、據上論斷，應依道路交通案件處理辦法第20條前段，裁定如
    主文。
中    華    民    國    97    年    3     月    19    日
                        交通法庭  法  官  林卉聆
上正本證明與原本無異。
如不服本裁定，應於裁定送達後5日內向本院提出抗告狀。
                                  書記官  葉  政
中    華    民    國    97    年    3     月    19    日


司法院資訊處製作；財團法人民間司法改革基金會備份。
